【裁判字號】    95,易,498
【裁判日期】    951128
【裁判案由】    家暴傷害
【裁判全文】
臺灣屏東地方法院刑事判決               95年度易字第498號
公  訴  人  臺灣屏東地方法院檢察署檢察官
被      告  丁○○
上列被告因家暴傷害案件，經檢察官提起公訴（95年度偵字第4106號）
本院判決如下：
    主  文
丁○○傷害人之身體，處拘役參拾日，如易科罰金，以銀元參佰
元即新台幣玖佰元折算貳日。
    事  實
一、丁○○與乙○○原為夫妻，並育有戊○○、丙○○2 子，惟
    於民國92年2 月11日離婚，具有家庭暴力防治法第3 條第1
    款所稱之家庭成員關係。於94年11月30日21時10分，丁○○
    在其屏東縣屏東市○○路138 之25號住處鐵門外，因乙○○
    先送戊○○回丁○○家後，欲再接戊○○前往補習功課，而
    丁○○即關上鐵門，乙○○即以手拍鐵門等細故而與乙○○
    發生口角，丁○○竟基於傷害之犯意，突開鐵們而以腳踹踢
    乙○○之右大腿處，致乙○○因重心不穩而往後仰倒，並碰
    撞停放於該處之機車，並致乙○○因此受有左手臂3 乘1 公
    分、5 乘2 公分之瘀傷、右手臂1 乘1 公分之瘀傷、左後腿
    部1 乘1 公分擦傷等傷害。
二、案經被害人乙○○訴由台灣屏東地方法院檢察署檢察官偵查
    起訴。
    理  由
一、訊據被告丁○○，矢口否認有上開傷害犯行，辯稱：「（告
    訴人所述）不是事實，當天都很順利，我也準備讓她帶小孩
    回去，因為戊○○到樓上收拾東西太久，我等了很久，當時
    鐵門及大門都開著，我就下樓，看到告訴人在破口大罵，我
    就把鐵門拉下來，她就踹門，我就把門打開問她為何踹門，
    可能是我講話比較大聲，她就後退而撞到機車跌倒」云云（
    見本院95年11月14日審理筆錄第9 頁）。惟查：（一）證人
    即告訴人乙○○於本院審理時以結證稱：「當天是戊○○下
    課到我那邊練琴，練完後他自己騎腳踏車去補習班，（補習
    班）下課時我要去接他回到我那邊補習功課，戊○○說連老
    師（即被告現在之妻）叫他不可以到我那邊，我說沒關係，
    你爸爸有答應。我就陪他回到丁○○的家，我叫戊○○書包
    放我機車上，他按電鈴，（被告）丁○○打開鐵門，我兒子
    牽腳踏車進去，被告就馬上拉下鐵捲門，因為書包還在我機
    車上，我就拍門，因為鐵門一拍就很大聲，他就開鐵門罵髒
    話並踹倒我，我就倒在機車上」等語（見本院95年11月14日
    審理筆錄第6 頁），核與證人戊○○證稱：「我媽媽帶我回
    去，我父親就拉下鐵門，我媽媽就叫我爸開門，我爸爸就踢
    她」、「我在鐵門裡面，我要走出來，我媽媽叫他打開，他
    就罵髒話，拉開鐵門就踹我媽媽」、「（丙○○）她在樓上
    ，聽到聲音就走下來，她沒有看到媽媽被踢的那一幕」等語
    （見本院95年11月14日審理筆錄第2 、3 頁）及證人丙○○
    證稱：「我不在場，當時我在房間看書，連老師在洗澡，我
    聽到很大的聲音，我下樓就看到我媽媽倒在機車上，機車倒
    在地上，我哥哥人在外面扶媽媽」等語（見本院95年11月14
    日審理筆錄第4 頁）均相符合；（二）告訴人即證人乙○○
    因之受有左手臂3 乘1 公分、5 乘2 公分之瘀傷、右手臂1
    乘1 公分之瘀傷、左後腿部1 乘1 公分擦傷等傷害1 節，亦
    有署立屏東醫院驗傷診斷書影本1 紙附偵查卷可佐（見台灣
    屏東地方法院檢察署95年度他字第617 號卷第3 頁），該診
    斷書係告訴人就醫由何良知醫師看診後所製作之驗傷診斷書
    ，係從事醫療業務之人於醫療業務上所製作之證明文書，卷
    內亦無證據證明有何顯不可信之情況，依刑事訴訟法第159
    條之4 第2 款規定，得為證據。（三）另被告雖舉出證人甲○○為證，惟查證人甲○○於本院審理時係證稱：「我剛好
    聽到2 個小孩下樓走路樓梯聲音，我洗好澡就下來，我知道
    乙○○要來，而且我知道她已經來了在樓下，我下來時看到
    戊○○從客廳要出去，丙○○也要出去，她爸爸就叫丙○○
    進來，我沒有看到他們的對話，也沒有看到任何情形」等語
    （見本院95年11月14日審理筆錄第7 頁），其證述顯無從據
    以對被告為有利之認定。是綜上所述，告訴人即證人乙○○
    、證人戊○○、丙○○3 人之證述情節核相一致，堪以採信
    ，被告所辯可能係其講話太大聲致告訴人因而後退倒地受傷
    一節，顯違常情而不足採。是本件事證明確，被告傷害犯行
    堪以認定。
二、依被告行為時之刑法第33條第5 款規定「罰金：為1 元以上
    。」，是被告行為時罰金刑部分，修正前依罰金罰鍰提高標
    準條例第1 條、現行法所定貨幣單位折算新台幣條例第2 條
    折算結果，為新臺幣3 元以上3 萬元以下。而刑法業於民國
    94年2 月2 日修正公布，並自95年7 月1 日施行，其中刑法
    第33條第5 款規定「罰金：為新臺幣1 千元以上，以百元計
    算之。」；又刑法施行法第1 條之1 於95年6 月14日公布，
    共於同年7 月1 日施行，該條規定：「中華民國94年1 月7
    日刑法修正施行後，刑法分則編所定罰金之貨幣單位為新臺
    幣。」、「94年1 月7 日刑法修正時，刑法分則編未修正之
    條文定有罰金者，自94年1 月7 日刑法修正施行後，其所定
    數額提高為30倍。但72年6 月26日至94年1 月7 日新增或修
    正之條文，就其所定數額提高為3 倍。」。查刑法第277 條
    第1 項，依上開規定，罰金部分應提高為30倍。因此，刑法
    第277 條第1 項之罰金刑部分為新臺幣1 千元以上3 萬元以
    下。經比較新、舊法之結果，被告行為時之舊法對其較為有
    利。又按家庭暴力防治法所稱家庭暴力，係指家庭成員間實
    施身體或精神上不法侵害之行為；所稱家庭暴力罪，係指家
    庭成員間故意實施家庭暴力行為而成立其他法律所規定之犯
    罪，家庭暴力防治法第2 條第1 項、第2 項分別定有明文。
    被告係告訴人之前配偶，係家庭暴力防治法第3 條第1 款所
    稱之家庭成員，核被告所為，係犯修正前刑法第277 條第1
    項之家庭暴力傷害罪。爰審酌被告係被害人之前夫，離婚後
    為子女教養問題本應拋棄成見，為子女之利益冷靜處理，竟
    不思此圖，而因細故即暴力相向，犯後亦未坦承犯行，忍令
    2 名幼年子女上庭作證，殊不可取。並審酌被害人所受傷害
    等其他一切情狀，量處如主文所示之刑。又關於易科罰金之
    折算標準，94年2 月2 日經總統公布，並於95年7 月1 日施
    行之修正後刑法第41條第1 項修正提高為「以新臺幣1,000
    元、2, 000元、3,000 元折算一日」，並刪除「因身體、教
    育、職業或家庭之關係，執行顯有困難者」之條件，第2 項
    增訂「前項規定於數罪併罰，其應執行之刑未逾6 月者，亦
    適用之」，而修正前刑法第41條第1 項規定「得以1 元以上
    3 元以下折算1 日，復依修正前罰金罰鍰提高標準條例第2
    條（已廢止）規定，係就原定數額提高為100 倍折算1 日即
    銀元100 元以上300 元以下折算1 日）」，故關於易科罰金
    折算標準，以修正前之折算標準對被告較為有利。爰並依修
    正前之規定諭知易科罰金之折算標準。
三、據上論斷，應依刑事訴訟法第299 條第1 項前段、刑法第2
    條第1 項前段、修正前刑法第277 條第1 項、第41條第1項
    前段，罰金罰鍰提高標準條例第1 條前段、修正前罰金罰鍰
    提高標準條例第2 條，現行法規所定貨幣單位折算新台幣條
    例第二條，判決如主文。
本案經檢察官林吉泉到庭執行職務。
中    華    民    國    95    年    11    月  28    日
                        刑  事  第  三  庭
                            審判長  法  官 吳永宋
                                    法  官 趙家光
                                    法  官 林雅莉
以上正本證明與原本無異。
如不服本判決應於收受本判決送達後十日內向本院提出上訴書狀
，其未敘述上訴理由者，並得於提起上訴後十日內向本院補提理
由書狀（均須按他造當事人之人數附繕本）「切勿逕送上級法院
」
                                    書記官 曾文玲
中    華    民    國    95    年    11    月  28    日
附錄本件論罪法條：
中華民國刑法第277條第1項：
傷害人之身體或健康者，處 3 年以下有期徒刑、拘役或 1 千元以下罰金。


司法院資訊處製作；財團法人民間司法改革基金會備份。
